【裁判字號】    98,聲判,52
【裁判日期】    980406
【裁判案由】    聲請交付審判
【裁判全文】
臺灣臺北地方法院刑事裁定              98年度聲判字第52號
聲  請  人
即告 訴 人  乙○○○
代  理  人  劉永培律師
被      告  甲○○
上列聲請人因被告傷害案件，不服臺灣高等法院檢察署檢察長於
民國九十八年三月九日駁回再議之處分（九十八年度上聲議字第
一五五六號），聲請交付審判，本院裁定如下：
    主  文
聲請駁回。
    理  由
一、按告訴人不服上級法院檢察署檢察長或檢察總長認再議為無
    理由而駁回之處分者，得於接受處分書後十日內委任律師提
    出理由狀，向該管第一審法院聲請交付審判，刑事訴訟法第
    二百五十八條之一第一項定有明文。經查，本件聲請人以被
    告甲○○涉犯傷害罪嫌，向臺灣臺北地方法院檢察署提出告
    訴，經該署檢察官於民國九十七年九月十六日以九十七年度
    偵字第一八三四六號為不起訴處分後，聲請人不服，乃聲請
    再議，嗣經臺灣高等法院檢察署檢察長於九十八年三月九日
    以九十八年度上聲議字第一五五六號處分書認再議為無理由
    而駁回再議之聲請後，聲請人隨即於九十八年三月十八日收
    受該署駁回再議處分書後十日內即九十八年三月二十四日委
    任劉永培律師具狀向本院聲請交付審判等情，業經本院調閱
    上開卷宗核閱無訛，聲請人所提刑事交付審判聲請狀並蓋有
    本院收文戳日期附卷可稽，揆諸前揭規定所示，聲請人向本
    院提起本件聲請，在程序上即屬適法，合先敘明。
二、本件聲請意旨略以：聲請人臉部及兩側膝蓋於九十七年七月
    十五日遭被告傷害，即於九十七年七月十九日至健安診所看
    診，有開立診斷書上載：「病名：兩側膝蓋開放性傷害；醫
    囑：970715引致挫傷」，而臉部受傷部分，因傷勢較輕，僅
    係左臉頰紅腫，於次日即消失，醫師難以診斷出，惟有九十
    七年七月十五日照片足證。聲請人雖於警詢及檢察官偵訊時
    均陳稱未至醫療院所驗傷等語，實係當時聲請人於警詢時，
    曾當場提出上開健安診所診斷書，然警員施嘉航對聲請人稱
    上開診斷書係私人診所，非公立醫院開立，不足作為證據，
    致聲請人誤以為真，故於警詢及偵訊時，均答稱：「未至醫
    療院所驗傷」，考其真意係指「未至公立醫院看診驗傷」。
    又聲請人所以遲至健安診所看診驗傷，乃因長女藍貴儀受傷
    嚴重，及精神分裂症病情因本案刺激而加重，需聲請人終日
    專心照顧、開導，故而疏於前往醫院看診，嗣經次女於九十
    七年七月十九日提醒治療，聲請人始至費用較少之健安診所
    看診。聲請人確於九十七年七月十五日遭被告傷害，致臉部
    及兩側膝蓋受有上開傷勢等情，有聲請人於警詢之指訴，及
    聲請人之女藍貴儀、子藍子融於警詢之證述可憑，並請求傳
    訊本案製作筆錄之警員施嘉航到庭作證，及向健安診所函查
    聲請人腳部瘀青照片二張，是否為挫傷所造成，遂認臺灣高
    等法院檢察署檢察長所為駁回聲請人再議之聲請，顯有違誤
    等語。
三、按犯罪事實應依證據認定之，無證據不得認定犯罪事實；不
    能證明被告犯罪者，應諭知無罪之判決，刑事訴訟法第一百
    五十四條第二項、第三百零一條第一項分別定有明文。告訴
    人之告訴，係以使被告受刑事訴追為目的，是其陳述是否與
    事實相符，仍應調查其他證據以資審認，最高法院五十二年
    臺上字第一三００號判例意旨參照。而犯罪事實之認定，應
    憑證據，如未能發現相當證據，或證據不足以證明，自不能
    以推測或擬制之方法，以為裁判基礎；又認定不利於被告之
    事實，須依積極證據，苟積極證據不足為不利於被告事實之
    認定時，即應為有利於被告之認定，更不必有何有利之證據
    （最高法院四十年臺上字第八六號、三十年上字第八一六號
    判例意旨參照）。
四、經查：
    (一)刑事訴訟法第二百五十八條之一規定告訴人得向法院聲請
      交付審判，係對於「檢察官不起訴或緩起訴裁量權」制衡
      之一種外部監督機制，法院僅就檢察官所為不起訴或緩起
      訴之處分是否正確加以審查，以防止檢察機關濫權，依此
      立法精神，同法第二百五十八條之三第三項規定法院審查
      聲請交付審判案件時「得為必要之調查」，其調查證據之
      範圍，自應以偵查中曾顯現之證據為限；而同法第二百六
      十條對於不起訴處分已確定或緩起訴處分期滿未經撤銷者
      得再行起訴之規定，其立法理由說明該條所謂不起訴處分
      已確定者，包括「聲請法院交付審判復經駁回者」之情形
      在內，是前述「得為必要之調查」，其調查證據範圍，更
      應以偵查中曾顯現之證據為限，不得就告訴人新提出之證
      據再為調查，亦不得蒐集偵查卷以外之證據（法院辦理刑
      事訴訟案件應行注意事項第一百三十四點參照），否則，
      將與刑事訴訟法第二百六十條之再行起訴規定，混淆不清
      （臺灣高等法院九十一年四月二十五日第一次刑事法律問
      題研究會議決議要旨參照），亦將使法院兼任檢察官而有
      回復「糾問制度」之虞；且法院裁定交付審判，即如同檢
      察官提起公訴使案件進入審判程序，是法院裁定交付審判
      之前提，必須偵查卷內所存證據已符合刑事訴訟法第二百
      五十一條第一項規定「足認被告有犯罪嫌疑」檢察官應提
      起公訴之情形，亦即該案件已經跨越起訴門檻，否則，縱
      或法院對於檢察官所認定之基礎事實有不同判斷，但如該
      案件仍須另行蒐證偵查始能判斷應否交付審判者，因交付
      審判審查制度並無如同再議救濟制度得為發回原檢察官續
      行偵查之設計，法院仍應依同法第二百五十八條之三第二
      項前段規定，以聲請無理由裁定駁回。
    (二)本件聲請人係告訴被告涉嫌於九十七年七月十五日十五時
      許，在臺北市○○區○○街七十三巷二十七弄十號前，因
      機車停放糾紛，以右手掌摑其左臉，致其受有傷害云云。
      經查聲請人於警詢時係指稱：「甲○○用右手打我耳光」
      、「甲○○以右手摑我的左臉，甲○○又要用腳踢我時，
      藍貴儀就用手擋開」等語（見九十七年度偵字第一八三四
      六號偵查卷第四、九頁），嗣於偵訊時則指稱：「（問：
      妳受有什麼傷害？）我是精神上的傷害」（見前揭偵查卷
      第四七頁），足見聲請人於警詢及偵訊時，指訴被告之傷
      害犯行，係在造成其左臉及精神上之傷害，雖被告曾欲以
      腳踢聲請人，但為其女藍貴儀及時以手擋開，並未成傷等
      情，洵可確定。惟據聲請人於向臺灣高等法院檢察署聲請
      再議中補提之健安診所診斷證明書，內載：「病名：兩側
      膝蓋開放性傷口；醫囑：970715引致挫傷」（見九十八年
      度上聲議字第一五五六號偵查卷第六頁），此與上開聲請
      人自稱被告僅以右手摑其左臉，而要用腳踢時，卻遭其女
      即藍貴儀以手擋開，渠所受傷害純屬精神上之傷害等情，
      互核不符，殊有扞格。復查聲請人於九十七年七月十五日
      警詢時就其有無驗傷證明之問題，僅稱：「我的女兒藍貴
      儀遭對方打傷並開立驗傷單」，並未直接回答其本身究有
      無驗傷證明（見九十七年度偵字第一八三四六號偵查卷第
      四頁），於同年月十九日警詢中則稱：「我沒有至醫院驗
      傷」（見前揭偵查卷第九頁），嗣於偵訊時再稱：「（問
      ：有無驗傷單？）沒有」（見前揭偵查卷第四七頁），足
      徵聲請人經過檢警三度訊（詢）問後，應明確瞭解檢警探
      詢內容係在查證其「有無驗傷」之事實，縱或聲請人對私
      立診所或公立醫院驗傷單之證據能力有所誤解，惟其既知
      悉前往健安診所看診，並要求診所開立診斷書，其舉已顯
      非單純療傷，依常理言，聲請人斷無於警詢及偵訊時，就
      其有健安診所診斷證明書之事未置一詞，猶稱「沒有至醫
      院驗傷」及「無驗傷單」等語。而聲請人之女藍貴儀既於
      九十七年七月十五日前往臺北市立聯合醫院和平院區診療
      ，有前開醫院診斷證明書在卷可稽（見前揭偵查卷第三０
      頁），則聲請人如確有其指稱「兩側膝蓋開放性傷口」之
      傷勢，豈有不同時於前述醫院急診治療，竟可拖延至四天
      後之九十七年七月十九日，始因「次女提醒治療」，方至
      費用較少之健安診所診療之理（見九十八年度上聲議字第
      一五五六號偵查卷第六頁，健安診所診斷證明書應診日期
      ：九十七年七月十九日；九十八年度聲判字第五二號本院
      卷第二、三頁）？聲請人所述上情，顯與一般常理悖離甚
      鉅。準此，聲請人於聲請交付審判時具狀補稱：「製作筆
      錄之警員對告訴人稱診斷書係私人診所，非公立醫院開立
      ，不足作為證據，告訴人誤以為真，於警詢及偵訊時均答
      稱未至醫療院所驗傷，其真意係指未至公立醫院看診驗傷
      。至看診時間較晚，係因告訴人自覺受傷較輕，長女藍貴
      儀受傷嚴重及精神分裂症因本案刺激，病情加重，需終日
      專心照顧及開導，以致當時疏於至醫院看診，嗣經次女於
      九十七年七月十九日提醒治療，告訴人方至費用較少健安
      診所看診」云云（見前揭本院卷第三頁），應屬臨訟編撰
      之詞，與經驗法則相違，與事實不符，殊難採信。
    (三)另聲請人請求傳訊製作警詢筆錄之警員施嘉航到庭作證，
      及函詢健安診所有關腳部瘀青照片是否即為挫傷造成等情
      （見前揭本院卷第三、四頁）。按本院調查證據範圍，應
      以偵查中曾顯現之證據為限，不得就聲請人新提出之證據
      再為調查，亦不得蒐集偵查卷以外之證據，如本件仍須另
      行蒐證偵查始能判斷應否交付審判者，因交付審判審查制
      度並無如同再議救濟制度得為發回原檢察官續行偵查之設
      計，參諸前揭說明，聲請人之聲請顯無理由，併此敘明。
五、綜上所述，聲請人指訴被告涉犯傷害罪之犯行，既尚有可疑
    之處，自難徒憑聲請人之指訴即遽為不利被告之認定。此外
    ，復查無其他積極證據足認被告有何傷害罪犯行，揆諸首揭
    法條及判例意旨，自應認其罪嫌不足。原不起訴處分書及駁
    回再議處分書已就其事證採認之理由詳予說明，對照卷內資
    料並無不合，是原檢察官及臺灣高等法院檢察署檢察長分別
    予以不起訴處分及駁回再議之聲請，即無不當，聲請人仍執
    陳詞，向本院聲請交付審判，為無理由，應予駁回。
據上論斷，應依刑事訴訟法第二百五十八條之三第二項前段，裁
定如主文。
中    華    民    國    98    年    4     月    6     日
                  刑事第八庭    審判長法  官  陳德民
                                      法  官  陳芃宇
                                      法  官  詹慶堂
上正本證明與原本無異。
本裁定不得抗告。
                                      書記官  蔡易霖
中    華    民    國    98    年    4     月    7     日


司法院資訊處製作；財團法人民間司法改革基金會備份。
